【裁判字號】    97,抗,15
【裁判日期】    970225
【裁判案由】    訴訟救助
【裁判全文】
臺灣高等法院臺中分院民事裁定  97年度抗字第15號
抗告人  乙○○
相對人  甲○○
                （台灣南投地方法院）
        丙○○
                 （台灣南投地方法院南投簡易庭））
上列抗告人因與相對人間請求國家賠償事件，聲請訴訟救助，抗
告人對中華民國96年10月29日臺灣南投地方法院96年度救字第14
號裁定提起抗告，本院裁定如下：
    主  文
原裁定廢棄。
准予訴訟救助。
    理  由
一、抗告人抗告意旨略以：抗告人名下無財產及所得，復因車禍
    造成肢障，生活上時有斷糧，經好友蕭鴻堅善行支助，生活
    上極為困難等情，有借據、財產證明、所得資料、戶籍謄本
    與殘障手冊為證；爰依法就與相對人等間之國家賠償事件，
    聲請裁定准予訴訟救助，暫免審判費用等語。
二、原法院裁定略以：抗告人因無資力支出訴訟費用而聲請訴訟
    救助，未提出能即時調查之證據，以釋明其主張為真實，請
    求無從准許，故裁定駁回抗告人之聲請。
三、按當事人無資力支出訴訟費用者，法院應依聲請，以裁定准
    予救助。但顯無勝訴之望者，不在此限。法院認定前項資力
    時，應斟酌當事人及其共同生活親屬基本生活之需要。又無
    資力支出訴訟費用之事由，應釋明之。釋明事實上之主張者
    ，得用使法院信其主張為真實之一切證據，但依證據之性質
    不能即時調查者，不在此限。民事訴訟法第107條、第109條
    第2項定有明文。
四、經查，本件抗告人主張其名下無財產及所得，復因車禍造成
    肢障，生活上時有斷糧，經好友蕭鴻堅善行支助，生活上極
    為困難，無資力支出訴訟費用等情，業據其提出南投縣政府
    稅捐稽徵處全國財產稅總歸戶財產查詢清單、財政部臺灣省
    中區國稅局95年度綜合所得稅各類所得資料清單及中華民國
    身心殘障手冊影本以為釋明（本院卷第10至12頁），復據本
    院職權調閱稅務電子閘門財產所得調件明細表可知，抗告人
    自90年至95年間亦無任何財產與所得。本院審酌抗告人提出
    之證據，應認已就其窘於生活、無資力支出訴訟費用之情事
    予以釋明，堪認為無資力之人，其為本件訴訟救助之聲請，
    為有理由，應予准許。原法院以抗告人未提出能即時調查之
    證據，以釋明其主張為真實，而駁回抗告人之聲請，抗告人
    既已於本院提出證據釋明如上，原裁定駁回抗告人之聲請，
    即容有未洽，抗告人提起抗告，指摘原裁定不當，為有理由
    ，應由本院予以廢棄，改判如主文第二項所示。
五、據上論結，本件抗告為有理由，依民事訴訟法第 492條前段
    、第107條第1項，裁定如主文。
中    華    民    國    97    年    2    月    25    日
                  民事第二庭    審判長法  官  邱森樟
                                      法  官  蔡秉宸
                                      法  官  翁芳靜
以上正本係照原本作成。
如不服本裁定應於裁定送達後10日內向本院提出抗告理由狀（須
按他造人數附具繕本），並繳納抗告裁判費新台幣1,000元。
                                      書記官  許美惠
中    華    民    國    97    年    2     月    26    日
                                                      Ｍ


司法院資訊處製作；財團法人民間司法改革基金會備份。
